臺灣基隆地方法院民事裁定　　　　　　　99年度事聲字第98號
異　議　人
(即債權人)　萬泰商業銀行股份有限公司
法定代理人　乙○○
相　對　人
(即債務人)　甲○○
　　　　　　　　　　（
上列異議人因債務人甲○○聲請消費者債務清理（更生）事件，
對於本院司法事務官於中華民國99年11月５日所為之99年度執消
債更字第74號認可更生方案之裁定聲明異議，本院裁定如下：
    主  文
異議駁回。
程序費用由異議人負擔。
    理  由
一、按「當事人對於司法事務官處理事件所為之終局處分，得於
    處分送達後10日之不變期間內，以書狀向司法事務官提出異
    議。司法事務官認前項異議有理由時，應另為適當之處分；
    認異議為無理由者，應送請法院裁定之。法院認第一項之異
    議為有理由時，應為適當之裁定；認異議為無理由者，應以
    裁定駁回之。」民事訴訟法第0240條之４第１項、第２項及
    第３項分別定有明文。又「關於更生或清算之程序，除本條
    例別有規定外，準用民事訴訟法之規定。」消費者債務清理
    條例第15條亦定有明文。
二、本件異議意旨略以：(一)原裁定謂債務人現任職於丙○行，
    每月薪資收入約新臺幣（下同）18,000元，惟債務人於向異
    議人申請現金卡時，於申請書中自陳任職於丁○（禾）輪業
    有限公司，且平均月收入為５萬元，此有債務人之現金卡申
    請書影本可稽。丙○行與丁○（禾）輪業有限公司應為同一
    公司，顯見債務人所陳報之18,000元非其實領之薪資，故評
    估債務人之償債能力自不能以18,000元為極限。(二)又債務
    人僅45歲即負債達121.萬元，顯逾越普通一般人生活所必需
    ，足見其有浪費奢華之習性，其自應於更生期間反省並盡力
    還款。(三)再查債務人所提更生方案清償成數僅31.660％，
    清償金額僅38萬餘元，倘認可其更生方案即可免除其剩餘約
    83萬元債務之清償責任，實不符比例原則且未兼顧平衡債權
    人及債務人之利益，為此提出異議，請求廢棄原裁定等語。
三、經查：債務人現任職於丙○行，每月薪資收入約17,000元至
    18,000元，無年終獎金及機車維修獎金，其另於每日早上６
    點至８點兼職計程車工作，每月增加約6,000.元收入等事實
    ，業據債務人提出丙○行負責人陳碧玉出具之證明書，並經
    本院司法事務官依職權查明，此有前揭證明書、自網路列印
    之債務人98年度稅務電子閘門財產所得調件明細表、高額壽
    險資訊連結作業查詢結果列印及98年度執消債更字第74號99
    年11月１日訊問筆錄在卷可稽（詳見本院98年度消債更字第
    105.號卷第100.頁，本院99年度執消債更字第74號卷第94頁
    至100.頁、第193.頁），是原裁定認定債務人確有固定收入
    並取其平均認定為每月23,500元，並無不妥，且合情理。異
    議人固主張債務人於現金卡申請書中自陳平均月收入為５萬
    元，顯見債務人所陳報之18,000元非其實領之薪資云云，惟
    查：債務人係於91年12月30日向異議人申請現金卡，而本件
    異議人在未提出任何證據下遽以近８年前之薪資來認定債務
    人現今之薪資，尚嫌速斷，並不足採。至異議人雖主張債務
    人僅45歲即負債達121.萬元，顯逾越普通一般人生活所必須
    ，足見其有浪費奢華之習性云云，惟消債條例之立法目的，
    係為使不幸陷入經濟困境之人得以清理債務，重建生活。對
    於選擇更生程序清理債務之債務人，消債條例並未將有不當
    理財情形之債務人排除在外，不予適用；消債條例第63條第
    １項、第64條第２項之規定，亦為確保債權人權益，而對法
    院認可更生方案設有限制，其中並無債務人如有奢侈、浪費
    或不當理財之限制條件。從而，法院自不得以債務人有不當
    理財之原因，而於前階段程序之更生程序，預先審查並據以
    否決其更生方案。故異議人此部分之主張，與更生方案認可
    與否無關，並不足採。
四、又按債務人之更生方案應否認可，係以是否公允為斷，而所
    謂公允，應審酌債權人與債務人之利益衡平、債務人之償債
    能力與清償誠意以及社會公益等因素為綜合判斷，非以還款
    成數為絕對標準。本件債務人所提更生方案，清償成數雖僅
    為總債權額之31.660％，然債務人已延長履行期限為８年，
    且每期清償金額已將其目前薪資收入，扣除每人每月最低生
    活標準9,829.元，未成年子女扶養費4,000.元及父母扶養費
    6,000.元，其餘金額全部提出清償等情，業據本院司法事務
    官查明屬實，並有98年度執消債更字第74號99年11月１日訊
    問筆錄、本院司法事務官依職權調取債務人父母及配偶之稅
    務電子閘門財流所得調件明細表附於執行卷可稽；故依債務
    人所提更生方案，可見債務人已盡力縮減支出、增加還款金
    額，應有履行之誠意，是原裁定審酌債權人與債務人之利益
    衡平、債務人之償債能力與清償誠意以及社會公益等因素，
    認於酌定其生活限制後，債務人之更生方案並無不公允之情
    事，於法自無任何不當之處。
五、綜上所述，本院司法事務官斟酌債務人所提更生方案，以１
    個月為１期，第１期至第84期每期償還3,500.元，第85期至
    第96期每期償還7,500.元，共計清償８年，96期，清償總額
    為384,000.元，清償成數為31.660％，可認其條件核屬公允
    、適當、可行；又查無債務人有消費者債務清理條例第63條
    或第64條第２項所定應不予認可之事由存在，乃依消費者債
    務清理條例第64條第１項之規定，裁定予以認可債務人所提
    更生方案，並依消費者債務清理條例第62條第２項酌定債務
    人之生活限制，經核並無不合；異議人聲明異議，為無理由
    ，應予駁回。
六、依消費者債務清理條例第15條、民事訴訟法第95條、第78條
    ，裁定如主文。
中　　華　　民　　國　　100 　年　　2     月　　18  　日
                  民事庭法　    官　林金發
以上正本係照原本作成。
如不服本裁定，應於本裁定送達後10日內向本院提出抗告狀，並
繳納抗告裁判費新臺幣1,000.元，抗告於本院合議庭。
中　　華　　民　　國　　100 　年　　2 　　月　　18　　日
             　　　　   法院書記官　林建清
